【裁判字號】    90,交易,90
【裁判日期】    900531
【裁判案由】    過失傷害等
【裁判全文】
臺灣彰化地方法院刑事判決                            九十年度交易字第九號
    公  訴  人  臺灣彰化地方法院檢察署檢察官
    被      告  甲○○
    被      告  丙○○
右列被告因過失傷害案件，經檢察官提起公訴 (九十年度偵字第一二三九號)，本院
判決如左︰
    主  文
甲○○因過失傷害人，致重傷，處有期徒刑拾月。
丙○○意圖使犯人隱避而頂替，處有期徒刑肆月，如易科罰金，以參佰元折算壹日。
    事  實
一、甲○○無駕駛執照，仍於民國八十九年七月二十七日十三時二十五分許，駕駛車
    牌號碼Ｍ五─四○一三號自用小客車搭載丙○○，沿彰化縣和美鎮○○路由西往
    東行駛，行經該路六段一巷與布西路路口之無號誌交岔路口時，本應注意汽車行
    駛時，駕駛人應注意車前狀況，並隨時採取必要之安全措施，且行經無號誌之交
    岔路口時，應減速慢行，作隨時停車之準備，支線道車應暫停讓幹線道車先行，
    而依當時晴天、路面乾燥、日間有自然光線、直路、道路無缺陷、無障礙物等情
    況，光線、視距及路況均良好，並無不能注意之情事，竟疏於注意，貿然以時速
    近四十公里之速度，通過該無號誌之交岔路口，致右前車頭輪胎上方處，不慎與
    右方沿布西路駛來、亦未注意車前狀況、減速慢行之丁○○所騎乘車牌號碼ＹＧ
    Ｒ─九八三號重型機車發生碰撞擊，致使丁○○人車倒地，受有腦外傷顱內出血
    開顱術併左側偏癱不治之傷害（經送醫急救後，仍無法行走，業經彰化縣政府認
    定為極重度殘障），而該自用小客車肇事後，因失控而衝入路旁排水溝中。甲○○於肇事後，陪同傷者至醫院急救，而由丙○○在現場處理，丙○○明知甲○○
    方係前開車禍之肇事者，竟意圖使甲○○脫罪而頂替前開案件，向至現場處理之
    員警林振富冒稱自己為肇事者，並在員警所繪製之現場草圖上簽寫其姓名，後為
    警當場識破，並循線查獲甲○○駕車肇事之事實。
二、案經被害人丁○○之妻乙○○訴由彰化縣警察局和美分局報告臺灣彰化地方法院
    檢察署檢察官偵查起訴。
    理  由
一、訊據被告丙○○坦承右揭頂替之事實不諱，核與告訴人乙○○、同案被告甲○○
    所述情節相符，並有經被告丙○○簽名之車禍現場草圖一紙附卷可稽，其頂替犯
    行洵堪認定。訊據被告甲○○固不否認有於右揭時、地，無照駕駛，致與被害人
    丁○○發生碰撞致其受傷之事實，惟其否認有何過失，辯稱：當時伊行經肇事路
    口有稍踩剎車減速，係被害人自己衝撞過來，伊閃避不及才撞上，並掉落路旁排
    水溝云云。惟查，右揭被告甲○○肇事傷人之事實，業據告訴人指訴詳細，核與
    同案被告丙○○於警訊及偵查中所述情節大致相符，並有診斷書二紙、身心障礙
    手冊影本、道路交通事故調查報告表各一紙及現場照片六張附卷可相佐證；被告
    甲○○於本院初訊時，亦坦認前揭過失犯行不諱，其後雖改口否認有何過失，並
    以前開情詞置辯，惟核諸現場照片及交通事故調查報告表所示，被害人丁○○之
    機車係橫躺在鹿和路之路中央，足見當時被害人已騎至交岔路口無誤，再觀被告
    所駕汽車，係前乘客座前方之輪胎上方處與被害人之機車碰撞，該處已接近車頭
    ，堪認雙方應均未注意車前狀況、減速慢行始發生碰撞，應非單純被害人之機車
    撞擊被告之汽車，況甲○○係沿鹿和路一段六巷行駛，該路相對於布西路而言，
    應屬支線，則其行至該路口時，更應暫停讓被害人先行通過，則其並未暫停而繼
    續行駛，致與被害人機車發生碰撞，豈能自謂毫無過失？是被告甲○○前之所辯
    ，顯屬避重就輕之詞，要無可信。是被害人確因本件車禍受傷，允無可議。
二、按汽車行駛時，駕駛人應注意車前狀況，並隨時採取必要之安全措施；且行經無
    號誌之交岔路口時，應減速慢行，作隨時停車之準備，且支線道車應暫停讓幹線
    道車先行，此道路交通安全規則第九十三條第一項第四款、第九十四條第三款、
    第一百零二條第一項第二款分別定有明文。被告甲○○行車未注意遵守上揭規定
    ，已違反該保護他人之交通法規；而依道路交通事故調查報告表之記載，當時之
    路狀、光線及視距均良好等情形，並無不能注意之情事，被告甲○○應注意、能
    注意、竟疏未注意，因而肇致本件車禍，則其對本件車禍之發生顯有過失；再被
    害人確因本件車禍受傷，已如前述，則被告甲○○之過失行為與被害人之受傷，
    顯有相當之因果關係。是被告甲○○過失傷害之犯行亦堪認定。應與丙○○併依
    法予以論科。
三、核被告丙○○所為，係犯刑法第一百六十四條第二項之頂替罪；被告甲○○所為
    ，則係犯同法第二百八十四條第一項後段之過失致重傷害罪。公訴人認甲○○僅
    犯同條、項前段之過失傷害罪尚有誤會，惟此與起訴之基本事實同一，本院自應
    變更起訴法條後，續予審理。又被告甲○○係無照駕駛致人受傷，業據其供承在
    卷，應依道路交通管理處罰條例第八十六條第一項之規定應加重其刑。爰分別審
    酌被告二人犯罪之動機、目的、方法、手段、所生危害，被告甲○○之過失程度
    ，被害人亦有過失，及被告甲○○犯後不知善與告訴人和解，供詞又避重就輕，
    犯後態度不佳等一切情狀，分別量處如主文所示之刑，被告丙○○部分並諭知易
    科罰金之折算標準，以示懲儆。
據上論斷，應依刑事訴訟法第二百九十九條第一項前段、第三百條、道路交通管理處
罰條例第八十六條第一項、刑法第一百六十四條第二項、二百八十四條第一項後段、
第四十一條第一項、罰金罰鍰提高標準條例第一條前段、第二條，判決如主文。
本案經檢察官吳憲明到庭執行職務。
中      華      民      國    九十      年    五        月    三十一  日
                                臺灣彰化地方法院刑事第一庭
                                    法      官 葛  永  輝
右正本證明與原本無異。
如不服本判決，應於判決送達後十日內向本院提出上訴狀( 須附繕本 )。
告訴人或被害人對於判決如有不服具備理由請求檢察官上訴者，其上訴期間之計算係
以檢察官收受判決正本之日期為準。
                                    法院書記官  謝  惠  雯
中      華      民      國    九十      年    六        月      一    日
刑法第一百六十四條
藏匿犯人或依法逮捕、拘禁之脫逃人或使之隱避者，處二年以下有期徒刑、拘役或五
百元以下罰金。
意圖犯前項之罪而頂替者亦同。
刑法第二百八十四條
因過失傷害人者，處六月以下有期徒刑、拘役或五百元以下罰金。致重傷者，處一年
以下有期徒刑、拘役或五百元以下罰金。
從事業務之人，因業務之過失傷害人者，處一年以下有期徒刑、拘役或一千元以下罰
金。致重傷者，處三年以下有期徒刑、拘役或二千元以下罰金。


司法院資訊處製作；財團法人民間司法改革基金會備份。
